臺灣宜蘭地方法院刑事判決　　　　　　　 94年度訴字第105號
　　公　訴　人　臺灣宜蘭地方法院檢察署檢察官
　　被　　　告　乙○○
　　選任辯護人　郭美春　律師
上列被告因毒品危害防制條例案件，經檢察官提起公訴（93年度
偵字第746號），本院判決如下：
    主  文
乙○○轉讓第一級毒品，處有期徒刑貳年。扣案之第一級毒品海
洛因壹包（淨重壹點柒公克，空包裝重零點貳玖公克）沒收銷燬
之。
被訴販賣第二級毒品部分無罪。
    事  實
一、乙○○明知第一級毒品海洛因不得非法持有、轉讓，竟基於
    轉讓海洛因之犯意，於民國93年3月6日晚間 8時許，在丙○○駕駛停放在宜蘭縣蘇澳鎮市26號前之車牌號碼G5-394
    8號自小客車內，免費提供摻有海洛因之香菸供丙○○施用1
    次。嗣經警於93年3月6日晚間 8時19分許，在丙○○駕駛停
    放在宜蘭縣蘇澳鎮市26號前之車號 G5-3948號自小客車
    內查獲，並自被告身上扣得附表一所示之物。
二、案經宜蘭縣警察局蘇澳分局報告臺灣宜蘭地方法院檢察署檢
    察官偵查起訴。
    理  由
壹、有罪部分
一、上揭事實，業據被告於警詢、偵查及本院審理時供承不諱，
    核與證人丙○○於本院審理時證述情節相符（警澳刑字第09
    30000355號第3頁、93年偵字第746號卷第20頁，本院卷一第
    31頁、卷二第57頁 ），且丙○○經警於94年3月7日下午1時
    35分許採其尿液送請慈濟大學濫用藥物檢驗中心檢驗結果，
    確有鴉片類海洛因代謝物嗎啡陽性反應，有宜蘭縣警察局蘇
    澳分局查獲毒品案件採取嫌疑人尿液送驗姓名、編號對照表
    及上開檢驗中心檢驗總表各1紙在卷可稽（本院卷一第128-7
    、128-8頁）。事證明確，被告犯行堪予認定。
二、核被告轉讓第一級毒品海洛因之行為，係犯毒品危害防制條
    例第8條第1項之罪，其轉讓前持有海洛因之低度行為，為其
    轉讓之高度行為所吸收，不另論罪。爰審酌被告轉讓第一級
    毒品予他人，戕害他人身心健康甚鉅，對社會所生危害，及
    其犯罪之動機、目的、手段，及犯罪後態度等一切情狀，量
    處如主文第1項所示之刑。扣案附表一編號1之白粉1包含海
    洛因成分（淨重1.7公克，空包裝重0.29公克），有法務部
    調查局93年5月12日調科壹字第300001047號鑑定通知書1紙
    附卷足憑（93年度偵字第746號卷第51頁），應依毒品危害
    防制條例第18條第1項前段之規定諭知沒收銷燬之。
貳、無罪部分
一、公訴意旨略以：被告乙○○基於販賣第二級毒品安非他命（
    以下稱安非他命）之概括犯意，先在台北向不詳姓名，僅知
    綽號「老大」之男子販入第二級毒品安非他命後，自民國92
    年 6月間起至93年3月5日晚上10時許止，以電子秤、分裝袋
    等分裝完成，再透過其使用之門號為0000000000號、000000
    0000號、0000000000號3支行動電話（ 以下稱：上開行動電
    話門號）作為對外聯絡工具，連續販售予丁○○等多人施用
    。嗣經警於 93年3月6日晚間8時19分許，在丙○○駕駛停放
    在宜蘭縣蘇澳鎮市26號前之車號 G5-3948號自小客車內
    查獲，並自被告身上扣得附表一所示之物；復經警於同日晚
    間 9時30分許，在被告所駕駛停放在宜蘭縣蘇澳鎮○○路與
    新市路口之車號 9T-9460號自小客車內，扣得附表二所示之
    物；再經警於同日晚間11時20分許，在被告所駕駛停放在宜
    蘭縣羅東鎮○○路13之1號前之車號9T-7963號自小客車內，
    扣得附表三所示之物。因認被告毒品危害防制條例第4條第2
    項販賣第二級毒品之罪嫌。
二、按犯罪事實應依證據認定之，無證據不得認定犯罪事實。又
    不能證明被告犯罪者，應諭知無罪之判決，刑事訴訟法第15
    4條第2項、第301條第1項前段分別定有明文。又認定不利於
    被告之事實，須依積極證據，苟積極證據不足為不利於被告
    事實之認定時，即應為有利於被告之認定，更不必有何有利
    之證據（最高法院30年上字第816號判例參照 ）。而所謂認
    定犯罪事實之證據，係指足以認定被告確有犯罪行為之積極
    證據而言，其為訴訟上之證明，須於通常一般之人均不致有
    所懷疑，而得確信其為真實之程度者，始得據為有罪之認定
    ，如未能發現相當之證據，或證據不足以證明，自不能以推
    測或擬制之方法，以為裁判之基礎。（最高法院29年上字第
    3105號、40年台上字第86號、76台上4986號判例參照）。
三、公訴人認被告涉有毒品危害防制條例第4條第2項販賣第二級
    毒品犯行，無非係以：(一)被告於警詢及偵查中之自白；(二)證
    人丙○○、丁○○於警詢之證詞；(三)扣案如附表二、三所示
    之物；(四)依93年偵字第 746號第55頁卷附之內政部警政署刑
    事警察局93年9月8日刑鑑字第0930141784號鑑驗通知書，扣
    案如附表一編號2、附表二編號1、附表三編號 1之物，確均
    係甲基安非他命；(五)通訊監察譯文為憑。
四、經查：
（一）程序方面：
    1.證人丙○○、丁○○於警詢中之陳述：
      證人丙○○、丁○○於警詢時之證述，屬於被告以外之人
      ，於審判外之陳述，且未經當事人同意作為證據使用，且
      查渠等於警詢中之證述，並無刑事訴訟法第159條之2較可
      信之特別情況，渠等警詢中之陳述，無證據能力。
    2.扣案如附表二、三所示之物：
    (甲)本件逕行搜索是否違法：
      按搜索，以有令狀搜索為原則，無令狀搜索為例外，刑
        事訴訟法第128條第1項：「搜索，應用搜索票。」即載
        明此令狀搜索之原則。又同法第128條第 2項列舉4款搜
        索票之應記載事項，規範目的在於藉由特定搜索之對象
        與範圍，達成明確性要求，避免過度或恣意的搜索侵犯
        基本權，亦即執行搜索之人員必須依照搜索票所載明之
        「案由；應搜索之被告、犯罪嫌疑人或應扣押之物；應
        加搜索之處所、身體、物件或電磁紀錄；有效期間」等
        事項，實施搜索之強制處分。否則，逾越搜索票應記載
        事項執行搜索，即屬未持搜索票而搜索，除符合同法第
        130條之附帶搜索或同法第131條之逕行搜索或緊急搜索
        之法定要件外，該未持搜索票之搜索，即屬無權發動之
        違法搜索。次按刑事訴訟法第131條第2項規定：檢察官
        於偵查中確有相當理由認為情況急迫，非迅速搜索，二
        十四小時內證據有偽造、變造、湮滅或隱匿之虞者，得
        逕行搜索，或指揮檢察事務官、司法警察官或司法警察
        執行搜索，並層報檢察長。是以檢察官依刑事訴訟法第
        2 項之規定，逕行搜索，或指揮司法警察人員執行搜索
        ，以確有相當理由認為情況急迫，非迅速搜索，二十四
        小時內證據有偽造、變造、湮滅或隱匿之虞者，始得為
        之。
      經查，被告與丙○○於94年3月6日晚間 8時19分經警查
        獲後，於 94年3月7日晚間7時25分，經警將被告隨案移
        送台灣宜蘭地方法院檢察署檢察官偵查，內勤檢察官即
        於同日晚間10時45分向本院聲請羈押，並經本院於同日
        以93年聲羈13號裁定羈押，嗣於94年5月6日始經承辦檢
        察官當庭將被告釋放，有宜蘭縣警察局蘇澳分局 93年3
        月7日警澳刑字第 0930000355號刑事案件移送報告書、
        同署 93年3月7日宜檢玲紀儉字第14號函、93年5月12日
        宜檢玲紀忠九三偵七四六字第4908號函及本院裁定准許
        羈押押票各1紙在卷可稽（ 93年偵字第746號卷第1、25
        、48頁，本院93聲羈字第13號第1頁 ）。是被告經警查
        獲起迄移送檢察署檢察官偵查止，其行動自由均在公權
        力合法拘束中，承辦本案警員於上揭期間之94年3月6日
        晚間 8時30分，未經被告同意，將被告帶往宜蘭縣蘇澳
        鎮市與冷泉路口，搜索被告所駕駛停放該處之9T-9
        460 號自小客車，並扣得附表二所示之物；於94年3月6
        日晚間11時20分，未經被告同意，將被告帶往宜蘭縣羅
        東鎮○○路13之1號5樓被告住處及被告所使用停放其住
        處前之 9T-7963號自小客車，並在該自小客車內扣得附
        表三所示之物，業經執行搜索之警員張文岳、傅瑞龍、
        李宗燦、馮東溪、葉俊龍於本院 94年9月13日證述在卷
        ，並有蘇澳分局扣押筆錄2份在卷可稽（警澳刑字第093
        0000355號卷第24-27頁），從而，承辦警員上開 2次搜
        索並不符合刑事訴訟法第130條之附帶搜索及同法第131
        條第一項之逕行搜索之法定要件甚明。至承辦警員於同
        日晚間 8時20分雖有以電話報告檢察官，並經檢察官口
        頭指揮逕行搜索，然被告在上揭期間，其行動自由既在
        公權力合法持續拘束中，復無法具體指出有何相當理由
        ，若不迅束搜索，有導致證物於24小時內有偽造、變造
        、湮滅或隱匿之虞，卻於上揭期間內 2次帶同被告前往
        搜索，該未持搜索票之搜索，即屬無權發動之違法搜索
        。
    (乙)該違法搜索所取得如附表二、三之證物，是否具有證據能
      力：
      對於違法搜索取得證物是否具有證據能力修正前之刑事訴
      訟法中並無明文規定，然「按刑事訴訟，係以確定國家具
      體之刑罰權為目的，為保全證據並確保刑罰之執行，於訴
      訟程序之進行，固有許實施強制處分之必要，惟強制處分
      之搜索、扣押，足以侵害個人之隱私權及財產權，若為達
      訴追之目的而漫無限制，許其不擇手段為之，於人權之保
      障，自有未周，故基於維持正當法律程序、司法純潔性及
      抑止違法偵查之原則，實施刑事訴訟程序之公務員不得任
      意違背法定程序實施搜索、扣押；至於違法搜索扣押所取
      得之證據，若不分情節，一概以程序違法為由，否定其證
      據能力，從究明事實真相之角度而言，難謂適當，且若僅
      因程序上之瑕疵，致使許多與事實相符之證據，無例外地
      被排除而不用，例如案情重大，然違背法定程序之情節輕
      微，若遽捨棄該證據不用，被告可能逍遙法外，此與國民
      感情相悖，難為社會接受，自有害於審判之公平正義，因
      此，對於違法搜索所取得之證據，為兼顧程序正義及發現
      實體真實，應由法院於個案審理中，就個人基本人權之保
      障及社會安全之維護，依比例原則及法益權衡原則，予以
      客觀之判斷，亦即應就 (一)違背法定程序之程度。 (二)
      違背法定程度時之主觀意圖（即實施搜索扣押之公務員是
      否明知違法並故意為之）。(三)違背法定程序時之狀況（
      即程序之違反是否有緊急或不得已之情形）。(四)侵害犯
      罪嫌疑人或被告權益之種類及輕重。(五)犯罪所生之危險
      或實害。(六)禁止使用證據對於預防將來違法取得證據之
      效果。(七)偵審人員如依法定程序，有無發現該證據之必
      然性。(八)證據取得之違法對被告訴訟上防禦不利益之程
      度等情狀予以審酌，以決定應否賦予證據能力。」（最高
      法院92年台上字第2574號判決參照），此乃對於新修法92
      年9月1日施行前違法搜索取得證據之證據能力所採取之標
      準，亦即現行刑事訴訟法第185條之4明定「除法律另有規
      定外，實施刑事訴訟程序之公務員，因違背法定程序取得
      之證據，其有無證據能力之認定，應審酌人權保障及公共
      利益之均衡維護」所揭諸之權衡原則。從而，本院就本件
      考量程序正義及實體真實，並同時斟酌個人基本人權之保
      障及社會安全之維護，且依比例原則及法益權衡原則，客
      觀綜合判斷，認本件員警違法搜索執行對於刑事訴訟法所
      指櫫之令狀搜索之程序正義危害甚大，執行時復未當場執
      行製作扣押筆錄，且所侵害之法益係屬憲法所揭櫫保障之
      隱私權權益，如不禁止使用該違法搜索取得之證據，將無
      法導正未來執行搜索執行搜索之警員遵循法律要件執行而
      有效預防將來違反取得證據之效果，以及違法搜索取得之
      證物已對被告訴訟上防禦權造成不利益，再依刑事訴訟法
      明示之「無罪推定原則」，更不得以查獲之毒品數量多寡
      ，推論被告將來成立犯罪所生之危害或實害是否重大等客
      觀綜合判斷，本院認本件違法搜索衍生取得之附表二、三
      之證物，不具有證據能力，亦即不得以本案違法搜索之結
      果，作為認定本件被告犯罪之證據。
（二）實體方面：
      訊據被告堅決否認有上揭犯行，並以上開行動電話門號並
      非伊使用等語置辯。經查，(一)檢察官於本件偵查中就被告
      販賣第二級毒品安非他命之犯行，並未傳喚證人張書豪到
      庭作證。嗣證人張書豪於經公訴檢察官聲請於本院審理到
      庭明確證稱其未向購買毒品等語在卷；而公訴檢察官為補
      強證據復依監聽譯文內容於審判中另聲請傳喚證人丙○○
      、甲○○作證，而證人丙○○、甲○○於本院審理時則均
      明確證稱其等二人均未向被告購買毒品等語在卷（本院94
      年9月13日第27-32頁審理筆錄）。至檢察官提出之內政部
      警政署刑事警察局93年9月8日刑鑑字第0930141784號鑑驗
      通知書，則僅能證明扣案毒品之性質；而檢察官就通訊監
      察譯文復未能具體指出該譯文何部分係相關被告販賣毒品
      對象，以及被告販賣毒品之時間、地點、價格、數量、次
      數等具體內容，自不得以此空泛之通訊譯文證據，推認被
      告確有販賣毒品之犯行甚明。自不得僅憑被告於警詢、偵
      查及本院93年聲羈字第13號訊問時空乏之單一自白（被告
      自白並無任何有關販賣對象、時間、地點、次數、數量及
      價格），遽認被告涉有公訴人所指之販賣第二級毒品犯行
      。綜上，本件依調查所得證據尚不足以證明被告確有公訴
      人所指販賣第二級毒品之犯行，復查無其他積極證據足資
      證明被告有上開犯行，揆諸首開說明，被告犯罪尚屬不能
      證明，應為無罪之諭知。
參、退併案審理部分：公訴人起訴部分，應諭知無罪之判決，檢
    察官94年度偵字第2687號移送併案審理部分，已無從併案，
    應退由檢察官另行處理。
據上論斷，應依刑事訴訟法第299條第1項前段、第301條第1項前
段，毒品危害防制條例第8條第1項、第18條第 1項前段，判決如
主文。
本案經檢察官賴慶祥到庭執行職務。
中　　華　　民　　國　　94　　年　　12 　月　　 20 　日
                  臺灣宜蘭地方法院刑事第三庭
                      審判長法  官  黃  永  勝
                            法  官  陳  嘉  年
                            法  官  林  楨  森
以上正本證明與原本無異。
如不服本判決應收受本判決後10日內向本院提出上訴書狀，其未
敘述上訴理由者，並得於提起上訴後10日內向本院補提理由書狀
 (均須按他造當事人之人數附繕本)「切勿逕送上級法院」。
                            書記官  謝  佩  欣
中　　華　　民　　國　　94　　年　　12　　月　　21　　日
附錄本案論罪科刑法條全文：
毒品危害防制條例第8條第1項
轉讓第一級毒品者，處 1 年以上 7 年以下有期徒刑，得併科新
臺幣 1 百萬元以下罰金。
附表一：
┌──┬────────────────────────┐
│編號│物品名稱                                        │
├──┼────────────────────────┤
│1   │海洛因1包（淨重1.7公克；空包裝重0.29公克）      │
├──┼────────────────────────┤
│2   │安非他命1包（毛重8.9公克）                      │
└──┴────────────────────────┘
附表二：
┌──┬────────────────────────┐
│編號│物品名稱                                        │
├──┼────────────────────────┤
│1   │海洛因27包（合計重354.1公克）                   │
├──┼────────────────────────┤
│2   │安非他命分裝袋134個                             │
├──┼────────────────────────┤
│3   │濾水管2支                                       │
├──┼────────────────────────┤
│4   │門號0000000000之行動電話1支                     │
├──┼────────────────────────┤
│5   │新台幣17萬4千元、商業本票20張、玉山銀行存摺1本、│
│    │電子記事簿1本                                   │
└──┴────────────────────────┘
附表三
┌──┬────────────────────────┐
│編號│物品名稱                                        │
├──┼────────────────────────┤
│1   │安非他命2包（合計毛重36公克）                   │
├──┼────────────────────────┤
│2   │分裝塑膠袋85個                                  │
├──┼────────────────────────┤
│3   │電子磅秤1台                                     │
└──┴────────────────────────┘
